臺灣臺南地方法院臺南簡易庭民事判決
111年度南小字第1466號
原      告  裕邦信用管理顧問股份有限公司


法定代理人  陳載霆  
訴訟代理人  江雅鳳  
            邱至弘  
            林良一  
被      告  楊雲軒即楊舜期




上列當事人間請求給付電信費事件，經本院臺南簡易庭於中華民
國111年10月31日言詞辯論終結，判決如下：
    主      文
一、原告之訴駁回。
二、訴訟費用由原告負擔。
    事實及理由
一、原告起訴主張：
　㈠被告前向訴外人台灣之星電信股份有限公司（下稱台灣電信
    ，原名威寶電信股份有限公司）申請租用門號0000000000、
    0000000000（下合稱系爭門號），惟被告嗣未依約繳納電信
    費帳款共新臺幣（下同）1萬9,793元（包含電信費4,165元
    及提前終止契約之專案補貼款1萬5,628元，下合稱系爭債權
    ），台灣電信則於民國108年2月19日將系爭債權讓與原告。
　㈡原告所請求之專案補貼款，依約定是依遞減原則計算（即以
    合約期間剩餘比例計付），性質為因不履行而生損害之賠償
    總額違約金，本於契約自由、私法自治原則，法院應予尊重
    ，是其消滅時效依民法第250條、第125條前段規定為15年等
    語。
　㈢為此，依據兩造契約及債權讓與之法律關係，提起本件訴訟
    ，並聲明：被告應給付原告1萬9,793元，及其中4,165元自
    起訴狀繕本送達翌日起至清償日止，按週年利率百分之5計
    算之利息。
二、被告則抗辯以：
　㈠被告質疑系爭門號並非本人申辦，因申請書上大部分資料都
    非被告填寫，且帳單寄送地址亦非被告當時之住址。原告雖
    提出電信費帳單，但此等資料可由原告後製，其中103年11
    月之帳單，並未將系爭門號合併出帳，與先前幾期之帳單均
    不同，原告更提出2份內容不同之103年11月帳單（即其中一
    份未記載帳寄地址），是真實性令人質疑。
　㈡無論是電信費或專案補貼款均有民法第127條第8款短期時效
    規定之適用，原告不得再就系爭債權向被告請求等語，並聲
    明：原告之訴駁回。
三、得心證之理由：
    依據兩造之主張以及抗辯，可知本案的爭點應為：㈠系爭門
    號是否為被告所申辦？㈡被告為時效抗辯有無理由？㈢原告本
    件請求有無理由？以下即依序論敘之：
　㈠系爭門號是被告所申辦：
　⒈原告主張系爭門號為被告所申辦，已提出第三代行動通信業
    務服務申請書、專案與商品確認書、第三代行動通信業務服
    務契約等（橋小卷第19至20、23至29頁）為證，被告亦不爭
    執其上【申請人簽章】、【門號申請人親簽】、【立同意書
    書人（簽章）】等欄位上【楊舜期】之名字為其所親簽（南
    小卷第58、61頁），雖該等文書上其餘欄位之字跡與被告簽
    名之筆跡顯不相同，可推測是由被告以外之人所書寫，惟衡
    之於常情、常理，被告既然於該等文書上簽名，且知悉簽名
    之意即為申請門號、同意約定內容，是縱然該等文書上其他
    欄位由他人所填寫，亦應在被告所授權、同意之範圍內。辦
    理電信服務業務上，申辦人僅簽名，其他文件則由電信服務
    業者以電腦繕打或代為書寫，實屬極其常見之事。
　⒉被告既有詳閱前述文件之機會，且於系爭門號開通後，從未
    向電信服務業者爭執其無申辦之真意，更何況，被告坦認00
    00000000門號使用迄今，是被告抗辯系爭門號非其所申辦，
    實非可採。
　⒊至被告抗辯0000000000門號申請書上所載之帳單地址（橋小
    卷第25頁），與其申辦時之戶籍地址不同，並提出其戶口名
    簿（南小卷第129頁）為證，惟實際居住地不在戶籍地，或
    將文書指定寄送戶籍地以外之處所，並非罕見之事，故被告
    憑此節抗辯0000000000門號非其所申辦，自非可採。
　⒋綜上，系爭門號均為被告所申辦，被告自應就系爭門號契約
    所生之電信費以及專案補貼款負清償之責。
　㈡被告為時效抗辯有理由：
　⒈按左列各款請求權，因2年間不行使而消滅：商人、製造人、
    手工業人所供給之商品及產物之代價，民法第127條第8款定
    有明文。
　⒉電信費4,165元部分：
　　查電信服務為電信業者提供之商品，而電話費為其提供商品
    之代價，故對用戶之電話費請求權，應有民法第127條第8款
    2年短期時效之適用，臺灣高等法院暨所屬法院92年法律座
    談會民事類提案第4號研討結果可資參照。準此，原告主張
    被告就系爭門號所生電信費4,165元，於103年9月起即未依
    約清償（南小卷第93頁），並提出電信費用帳單（南小卷第
    101至116頁）為據，則依上述法律規定以及說明，原告遲至
    111年8月3日始具狀向法院起訴請求（橋小卷第9頁），其請
    求權顯已逾2年之時效而消滅，被告為時效抗辯自屬有據。
　⒊專案補貼款1萬5,628元部分：
　①按解釋意思表示，應探求當事人之真意，不得拘泥於所用之
    辭句，為民法第98條所規定。終端設備（即手機）補貼款之
    約款，乃係就消費者如有違反該約款內容時，應給付電信服
    務業者多少款項之約定，其真意究係電信服務業者提供商品
    之代價或係雙方約定之違約金，應依個案事實而定。如從該
    條款之原因事實（例如：手機之原始價格與購買時受優惠之
    價格）、經濟目的（例如：約定補貼2萬元之旨如何？），
    及其他一切情事，加以探求，得確認系爭補貼款實質上確係
    電信服務業者提供手機之代價，即有民法第127條第8款規定
    之適用（臺灣高等法院暨所屬法院109年法律座談會民事類
    提案第1號研討結果可資參照）。
　②經查，系爭門號之專案同意書【壹.專案內容1.】均記載【立
    同意書人同意連續使用威寶電信服務至少30個月，若於合約
    期間30個月內提前終止，被銷號或將本專案門號作本專案以
    外其他用途之轉換時（一退一租視為提前終止），應依遞減
    原則賠償威寶電信補償金（即依合約期間剩餘比例計付補償
    金），計算方式為：20,000元×（提前終止或被銷號時剩餘
    之合約日曆天數／合約期間總日曆天）（採4捨5入至整數位
    ）。】（下稱系爭補償金，橋小卷第24、28頁），且專案與
    商品確認書上均載明商品之交易價格分別為1萬5,490元、1
    萬4,490元（橋小卷第23、27頁）。據此，可知系爭補償金
    最高額即相當於被告辦理系爭門號時所取得之手機商品的交
    易價格，因被告申辦時是無償取得手機商品，故原告要求被
    告必須使用電信服務至少達30個月，且該期間內均應依申辦
    時之月租方案計費（系爭門號均為【986AP型＋行動上網799
    型（月租皆不可抵扣通話費】），原告顯然是欲透過系爭補
    償金之約定，避免被告於無償取得手機商品後，短期內即終
    止電信服務，若被告於約定期間內終止或因故遭銷號，則原
    告仍然能夠透過原約定之合約期間計算剩餘天數，並乘以相
    當於手機商品價格之金額後向被告請求。原告經由系爭補償
    金之請求而取得相當於原合約期間內預定能夠獲得之月租費
    用，填補無償贈送被告手機商品之損失，原告透過免費贈送
    手機以達銷售其電信服務之目的，經濟目的上均屬商品之提
    供，被告則是透過一段期間內之定額月租費（近似分期清償
    ）或系爭補償金而支付該等商品之對價，是系爭補償金性質
    上實質上應屬原告提供手機商品給被告之代價，應有民法第
    127條第8款規定之適用。
　③因此，原告既主張系爭門號於103年間即因被告未按期清償電
    信費用而遭提前銷號，此有系爭門號103年11月份電信費帳
    單（南小卷第115至116頁，電信服務業者於該期帳單內即請
    求系爭補償金）在卷可憑，則原告遲至111年8月3日始具狀
    向被告起訴請求，顯逾2年之時效，被告抗辯其請求權已罹
    於時效而消滅自屬有據。
　④至原告雖提出臺灣新北地方法院三重簡易庭109年度重小字第
    680號小額民事判決、本院柳營簡易庭110年度營小字第681
    號民事判決（南小卷第63至70頁）為據，主張系爭補償金之
    性質應為違約金，適用民法第125條之消滅時效等語，惟該
    等判決所持之法律見解並無拘束本院之效力，本院自得本於
    本案調查所得之證據及對於法律規定之解釋獨立判斷，附此
    敘明。　
　㈢原告本件請求無理由：
　　原告主張系爭債權存在，雖提出第三代行動通信業務服務契
    約、債權讓與通知書、電信費帳單、經濟部104年3月31日經
    授商字第10301234600號函、新北市政府109年6月22日新北
    府經司字第1098043934號函、股份有限公司變更登記表等（
    橋小卷第14至16、17、29至32頁；南小卷第101至116頁）為
    證，惟因系爭債權之請求權時效應適用民法第127條第8款規
    定，並經被告抗辯而消滅，是原告本件請求自無理由。
四、綜上所述，原告依契約以及債權讓與之法律關係，請求被告
    給付1萬9,793元，及其中4,165元自起訴狀繕本送達翌日起
    至清償日止，按週年利率百分之5計算之利息，為無理由，
    應予駁回。
五、本件事證已臻明確，兩造其餘攻擊防禦方法及所提證據，經
    核與判決結果不生影響，爰不逐一論列，併此敘明。
六、訴訟費用負擔之依據：民事訴訟法第78條。　　　　
中　　華　　民　　國　　111 　年　　11　　月　　9 　　日
                  臺南簡易庭  法  官　廖建瑋
以上正本係照原本作成。
如不服本判決，應於送達後20日內，向本院提出上訴狀並表明上
訴理由，如於本判決宣示後送達前提起上訴者，應於判決送達後
20日內補提上訴理由書（須附繕本）。
對於小額程序之第一審判決之上訴，非以其違背法令之理由，不
得為之。且上訴狀內應記載表明（一）原判決所違背之法令及其
具體內容。（二）依訴訟資料可認為原判決有違背法令之具體事
實者。若委任律師提起上訴者，應一併繳納上訴審裁判費，否則
本院得不命補正逕行駁回上訴。　　　　　　　　　
中　　華　　民　　國　　111 　年　　11　　月　　9 　　日
                              書記官  鄭梅君